【裁判字號】    99,簡上,78
【裁判日期】    990923
【裁判案由】    損害賠償
【裁判全文】
臺灣桃園地方法院民事判決              99年度簡上字第78號
上  訴  人  元隆汽車股份有限公司
法定代理人  甲○○
訴訟代理人  乙○○
被上訴人    丙○○
上列當事人間請求損害賠償事件，上訴人對於中華民國99年3 月
30日本院桃園簡易庭99年度桃簡字160 號第一審判決提起上訴，
於民國99年9 月9 日言詞辯論終結，本院判決如下：
    主  文
上訴駁回。
第二審訴訟費用由上訴人負擔。
    事實及理由
一、被上訴人起訴主張：被上訴人於民國93年3 月間以附條件買
    賣方式向上訴人購買廠牌NISSAN、型式350Z、車牌號碼6888
    -HF 號、車身號碼JN1GAAZ33Z0000000 號自用小客車（以下
    簡稱系爭車輛），兩造約定被上訴人將所有款項付清後，上
    訴人應將系爭車輛之海關完稅證明【即進口與貨物稅完（免
    ）稅證明書（車輛用）】、原廠出廠證明等書狀（以下簡稱
    系爭證明書狀）交付返還予被上訴人。詎被上訴人已於98年
    10月9 日付清全部款項，上訴人竟以系爭證明書狀業已交付
    被上訴人為由而拒不交付，嗣被上訴人欲出售系爭車輛時，
    因缺少系爭證明書狀，以致系爭車輛之價值減損新臺幣（下
    同）20,000元。為此，爰依兩造間之買賣契約及債務不履行
    之法律關係，提起本件訴訟，請求上訴人交付系爭證明書狀
    ，若上訴人無法交付系爭證明書狀時，應給付被上訴人20,0
    00元。並聲明：上訴人應將廠牌NISSAN、型式350Z、車牌號
    碼6888-HF 號、車身號碼JN1GAAZ33Z0000000 號自用小客車
    之之原廠出廠證明及海關完稅證明書狀原本返還被上訴人，
    如返還不能時，上訴人應給付被上訴人20,000元。
二、上訴人辯稱：
    (一)系爭證明書狀與系爭車輛已同時交付與被上訴人，被上訴
      人雖以附條件買賣方式購車，上訴人僅留存「汽車新領牌
      照登記書」，以利向監理機關辦理車輛之動產擔保設定手
      續，待分期價金全數清償後，即返還被上訴人。被上訴人
      提出之交車確認表只是交車的時候所簽，因被上訴人係以
      貸款方式購買系爭車輛，故在貸款設定完成後才會將系爭
      證明書狀交給被上訴人，況依被上訴人提出之交車確認表
      ，被上訴人已收受之相關資料，其中有部分並未在交車確
      認表上勾選，被上訴人亦未爭執其收受該部分資料，從而
      ，該交車確認表無法證明上訴人並未交付系爭證明書狀。
      縱認被上訴人得請求上訴人交付系爭書狀，依民法規定，
      該請求權業已經過5 年而消滅。
    (二)依被上訴人向鈞院提出之交車確認表，即顯示於93年8 月
      12日交付系爭車輛時就「交車確認表」證件點交欄僅勾選
      行車執照1 項，其餘保險卡、牌照登記書、出廠證明、完
      稅證明等欄位均未勾選，原審據此即認上訴人未將系爭「
      出廠證明」及「海關完稅證明」之證明書狀交付被上訴人
      ，實難信服。另據證人王錦於原審證稱：「待貸款設定
      （即車輛動產抵押設定）完成後，再把發票、完稅證明（
      即燃料費單及牌照稅單）、出廠證明、監理站收據等交給
      車主，本件也是相同的處理情形。」等語，上訴人因而向
      監理機關辦理車輛「附條件買賣設定」或「動產抵押設定
      」手續，需保留「汽車新領牌照登記書」正本，其他證件
      資料於交車時即交付客戶收執，於客戶完成分期付款繳清
      車款後，始將「汽車新領牌照登記書」正本返還予客戶，
      上訴人自辦理汽車貸款業務以來，均如此辦理。
    (三)被上訴人於原審起訴狀明確承認：「交車時，交車人員只
      交予本人車子乙部、行照正本、發票、8-12月的燃料費單
      及牌照稅單以及保險卡」等情，除行照正本於「交車確認
      表」有勾選外，其餘也皆未勾選，被上訴人更未於交車時
      表明系爭證明未交付。由此可推知，證人王錦於承辦交
      車業務時，雖未於交車確認表上勾選已交付之證件，但確
      實有按規定交付證件，故除「汽車新領排照登記書」因辦
      理「動保設定」保留外，其餘資料於交車時確實有一併交
      付予被上訴人收執，完成交車確認。
    (四)綜上，被上訴人之請求實無理由，應予駁回。
三、原審判決上訴人應將廠牌NISSAN、型式350Z、車牌號碼6888
    -HF 號、車身號碼JN1GAAZ33Z0000000 號自用小客車之原廠
    出廠證明及海關完稅證明書狀原本返還被上訴人，如返還不
    能時，上訴人應給付被上訴人20,000元，除依職權宣告假執
    行外，並准許上訴人如以20,000元為原告供擔保後，得免為
    假執行。上訴人就其敗訴部分聲明不服，提起上訴，其上訴
    聲明為：(一)原判決廢棄；(二)被上訴人在第一審之訴及假執行
    之聲請駁回。被上訴人答辯聲明為：上訴駁回。
四、本院之判斷：
    (一)經查，被上訴人於93年8 月12日，以附條件買賣之方式，
      向上訴人購買系爭車輛，約定總價為210 萬元，除給付頭
      期款（含訂金）50萬元外，所餘之160 萬元則由被上訴人
      向上訴人借款並以分期給付之方式交付，被上訴人並就系
      爭車輛設定動產抵押權予上訴人，以擔保其對上訴人上開
      價金之給付，嗣被上訴人已於98年10月9 日繳清全部價金
      等情，為兩造均不爭執，復有簽收單、附條件買賣契約書
      、授權書、本票各1 份、和解書2 份在卷可稽（見原審卷
      第10頁至第11頁、第28頁至第31頁），是此部分之事實堪
      以認定，合先敘明。
    (二)被上訴人主張：依兩造買賣契約之約定，上訴人交付系爭
      車輛時，應將上開系爭車輛之證明書狀之原本予被上訴人
      ，惟上訴人迄未交付，爰依兩造間之買賣契約關係，提起
      本件訴訟，請求上訴人交付等語；此據上訴人否認在卷，
      辯稱：系爭證明書狀業已於交付系爭車輛時，同時交付予
      被上訴人，被上訴人上開主張，實屬無理等語，資為置辯
      。是本件首應審酌者，在於上訴人是否已將系爭證明書狀
      交付予被上訴人。再查：
      1.按稱買賣者，謂當事人約定一方移轉財產權於他方，他
        方支付價金之契約；物之出賣人，負交付其物於買受人
        ，並使其取得該物所有權之義務；買受人對於出賣人，
        有交付約定價金及受領標的物之義務，民法第345 條第
        1 項、第348 條第1 項、第367 條分別定有明文。本件
        被上訴人向上訴人購買系爭車輛，被上訴人既將購車價
        金全數清償完畢，依上開規定，上訴人自應將系爭車輛
        及系爭證明書狀全數交付與被上訴人，合先敘明。
      2.被上訴人主張上訴人並未於交付系爭車輛同時，交付系
        爭證明書狀，且迄今仍未交付等情，業據被上訴人提出
        交車確認表1 份為證（見原審卷第53頁），上訴人對於
        被上訴人所提之交車確認表並不爭執，惟辯稱：部分被
        上訴人收受上訴人所交付之證明文件亦未於交車確認表
        中勾選，自難以交車確認表作為其有無交付系爭證明書
        狀之證據等語，並舉證人王錦為證。
      3.觀諸被上訴人所提之交車確認表之內容，該交車確認表
        係於93年8 月12日製作，並經被上訴人、上訴人之業務
        代表王錦簽名，而上訴人除將系爭車輛交付予被上訴
        人外，復交付系爭車輛之相關配件，並於業已交付之內
        容處勾選以為證明，是上訴人勾選之內容包括：交車前
        整備說明、行車執照、「車主使用及服務保證手冊」點
        交及內容說明【含使用手冊說明、服務保證內容、緊急
        情況處理、定期保養項目表、1000、5000公里免工資保
        養告知、免費服務電話（0000-000000 ）】、介紹保修
        廠【含營業地點、營業時間、介紹廠長（名片/ 照片）
        、介紹保修接待專員（名片/ 照片）】、車子內外檢查
        【含車內整潔、外觀整潔、配備（例如音響、遙控鎖等
        ）、千斤頂、工具包、故障警示架、備胎及輪胎氣壓大
        小】、操作說明【含座椅、方向盤調整、電動窗操作、
        兒童安全鎖、油、水添加及汽油種類及號數、空調、除
        霧、燈光、價表、音響、特有配備（OD檔、Air bag 、
        HUD 、NAVI、倒車雷達、天窗、ABS 等）、引擎蓋、行
        李箱、油箱蓋、防盜設備】，觀諸上開交車確認表勾選
        交付之內容及其餘未勾選之項目觀之，上訴人即出賣人
        將車輛交付予被上訴人即買受者時，除應將車輛本身交
        付外，復有將其相關配備、證明文件、使用說明交付予
        買受人，以明買賣雙方收受物品之內容及區別交付之責
        任，自屬明確。
      4.依上開交車確認表之內容，並未就證件點交欄內之「保
        險卡」、「牌照申請書」、「出廠證明」、「完稅證明
        」之證件為勾選，矧以上開證明文件，為購買車輛時，
        出賣人應交付予買受人之重要文件，況系爭車輛為進口
        車輛，應有海關完稅證明及進口證明文件，始能向監理
        單位領牌使用，此據桃園縣汽車商業同業公會98年12月
        23日桃汽車（平）字第98093 號函覆明確（見原審卷第
        56頁），復與卷附系爭車輛之汽車新領牌照登記書所載
        繳驗文件含出廠證、海關進口證明書、貨物稅完稅證明
        等內容相符（見原審卷第58頁至第59頁），顯見系爭證
        明書狀確係屬重要證明文件，其既未於上開交車確認表
        勾選交付，難認上訴人於交付系爭車輛時（即93年8 月
        12日），已同時交付系爭證明文件予被上訴人。
      5.依上訴人所舉之證人王錦即上訴人之業務代表於原審
        審理時證稱：上開交車確認表係交車當天交付予被上訴
        人，當天領牌、當天交車，因系爭車輛有貸款，上訴人
        處理之流程係將所有資料先拿回公司設定貸款，交車時
        只會給車主行照，等到設定完成後，再把所有證件（即
        發票、完稅證明、出廠證明、所有監理站的收據）交給
        車主，所以在交車的時候沒有勾選出廠證明及完稅證明
        等語（見原審卷第70頁背面），核與交車確認表就證件
        點交欄僅勾選「行車執照」一項，而未就「出廠證明」
        、「完稅證明」項下為勾選等情相符，亦與被上訴人主
        張：其收受系爭車輛時，並未收受上訴人交付之系爭證
        明文件等語相合，是上訴人辯稱：其於交付系爭車輛時
        ，亦已交付系爭證明文件予被上訴人云云，核與事實不
        符，尚難採信。
      6.證人王錦復證稱：系爭車輛之出廠證明、完稅證明，
        是伊交予被上訴人本人，伊係將交車確認表填寫完後3
        至5 天內，將整個資料袋交予被上訴人，交付時，資料
        袋裡會有監理站費用、出廠證明、完稅證明、印章等物
        ，一般而言，伊都會看一下，再還給客戶，但本件因為
        時間久遠，伊已不記得交付時是否有確認包含何證件在
        內，上開交付之資料貸內，上訴人並未要求伊等去作證
        件確認動作等語（見原審卷第70頁至第71頁）；觀諸證
        人王錦上開證述之內容，雖證稱其已將系爭證明書狀
        交付予被上訴人，惟就其交付予被上訴人之資料袋之內
        容有無確認之事實，即無記憶，且證人王錦亦未與被
        上訴人同時確認並勾選其交付文件之內容，證人王錦
        上開證稱：其已將系爭證明書狀交付予被上訴人云云，
        自難憑信為真實，是上訴人據此辯稱：其已將系爭證明
        書狀交付予被上訴人云云，亦屬無據。
    (三)綜上，被上訴人主張上訴人並未交付系爭證明書狀一情，
      堪信為真實，是被上訴人起訴請求上訴人交付系爭證明書
      狀，為有理由。復查：
      1.被上訴人訴請上訴人為金錢以外一定特定物之給付，同
        時主張上訴人如不能為給付時，應給付金錢為補充請求
        者，此種「特定物之代償請求」，其主位請求與補充請
        求兩者間有附隨關係，乃訴之客觀合併中有牽連關係之
        單純合併（最高法院94年度台上字第2041號判決意旨）
        。依此，本件被上訴人既僅係聲明求為命上訴人返還系
        爭書狀，如不能返還，則應給付20,000元，而未提及兩
        者間為先、備位之聲明，具見被上訴人所為之聲明，僅
        係主位請求與補充請求間具有牽連關係之特定物代償請
        求，並非客觀預備訴之合併，先予敘明。其次，上訴人
        於審理期間，一再陳明其無法提出系爭證明書狀，堪認
        系爭證明書狀確有無法返還予被上訴人之虞，則被上訴
        人請求上訴人於無法返還系爭證明書狀時，應賠償其所
        受之損害，即屬有據，應予准許。
      2.另系爭車輛經本院依職權函詢桃園縣汽車同業公會，其
        回覆：系爭車輛於中古市場交易時，若無系爭證明書狀
        ，則約有20,000元之差價一情，有桃園縣汽車商業同業
        公會98年12月23日桃汽車平字第98093 號函1 紙在卷為
        憑（見原審卷第56頁），且為兩造所不爭執，是本件被
        上訴人主張上訴人如不能返還系爭書狀，即應賠償其20
        ,000元，亦屬有理。
    (四)上訴人復辯稱：縱認被上訴人得請求被告交付系爭書狀，
      依民法規定，該請求權業已經過5 年而消滅云云。末查：
      1.按買受人因物有瑕疵，而得解除契約或請求減少價金者
        ，其解除權或請求權，於買受人依第356 條規定為通知
        後6 個月間不行使或自物之交付時起經過5 年而消滅；
        因可歸責於債務人之事由，致為不完全給付者，債權人
        得依關於給付遲延或給付不能之規定行使其權利。因不
        完全給付而生前項以外之損害者，債權人並得請求賠償
        ，民法第365 條第1 項、第227 條分別有明文規定，又
        物之瑕疵擔保責任與不完全給付之債務不履行責任，其
        法律性質、構成要件及規範功能各不相同，買受人如主
        張出賣人應負不完全給付之債務不履行責任，而請求其
        賠償損害時，無民法第356 條規定之適用，最高法院92
        年度台上字第882 號判決意旨可資參照。
      2.又債務人負有依債務本旨為給付之義務，違背債務之本
        旨為給付，即屬不完全給付，查本件上訴人本於兩造間
        買賣關係，有交付標的物之義務而未交付，已如前述。
        是依民法第365 條第1 項之規定，被上訴人依物之瑕疵
        擔保所得請求減少價金之權利，固已因時效而消滅，惟
        其依兩造間之買賣契約、不完全給付債務不履行之規定
        所得行使之標的物交付請求權、損害賠償請求權，尚未
        逾15年之時效期間（民法第125 條前段規定參照），自
        不受民法第365 條規定之限制。是上訴人所辯，洵屬無
        理。
    (五)從而，被上訴人依買賣契約及債務不履行之法律關係，提
      起本件訴訟，請求上訴人返還系爭證明書狀，如返還不能
      時，上訴人應給付被上訴人20,000元，為有理由，原審就
      此部分為上訴人敗訴之判決，經核尚無不合。上訴意旨指
      摘原判決不當，聲明廢棄改判，為無理由，應予駁回。
五、本件事證已臻明確，兩造其餘主張及舉證，經核與判決結果
    不生影響，爰不另一一論述，附此敘明。
據上論結，本件上訴為無理由，依民事訴訟法第436 條之1 第3
項、第449 條第1 項、第78條，判決如主文。
中    華    民    國    99    年    9     月    23    日
                  民事第三庭    審判長法  官   張益銘
                                      法  官   陳筱蓉
                                      法  官   陳心婷
以上正本係照原本作成
本判決不得上訴。
中    華    民    國    99    年    9     月    23    日
                                      書記官   林君燕

司法院資訊處製作；財團法人民間司法改革基金會備份。
